【裁判字號】    98,訴,10
【裁判日期】    980630
【裁判案由】    侵權行為損害賠償
【裁判全文】
福建金門地方法院民事判決                98年度訴字第10號
    原      告  乙○○
    訴訟代理人  吳奎新律師
    複 代理 人  陳添信律師
    被      告  甲○○
                丙○○
上列當事人間因傷害案件提起刑事附帶民事訴訟 (98年度附民字
第1號)後，經本院刑事庭裁定移送前來，本院判決如下：
    主  文
被告應連帶給付原告新台幣拾萬肆仟陸佰捌拾元及自民國九
十八年二月二十五日起至清償日止按年利率百分之五計算之利息
。
原告其餘之訴駁回。
訴訟費用由被告連帶負擔十分之四，餘由原告負擔。
本判決第一項於原告以新台幣壹拾壹萬壹仟伍佰陸拾元為被告供
擔保後，得為假執行。
原告其餘假執行之聲請駁回。
    事實及理由
一、原告為下列主張，聲明請求被告連帶給付新臺幣（下同）87
    4,680元及自起訴狀繕本送達被告翌日起至清償日止按年利
    率5%計算之利息，併願供擔保請准宣告假執行 (起訴聲明請
    求之賠償金額為878,680元，嗣於民國98年2月24日刑事附帶
    民事訴訟審理時及本件98年6月2日言詞辯論時撤回其中關於
    賠償汽車修理費4,000元之請求，業經被告於上述言詞辯論
    期日同意，見本院卷第85、86頁)，並提出醫療費用收據、
    診斷證明書各3紙、戶籍謄本、電子機票收據、在職證明書
    、存摺各2紙、維修明細單、行車執照、修業證明書各1紙、
    不起訴處分書1件影本為證：
  (一)被告甲○○、丙○○於97年3月6日凌晨在百花樓KTV，與原
    告乙○○發生口角衝突，竟基於傷害他人身體之犯意，由被
    告甲○○持拐杖、被告丙○○則徒手共同毆打原告，致原告
    受有右食指中端指骨骨折、右第3指及第4指近端指骨骨折、
    雙肘、雙肩、頭皮多處挫傷之傷害；被告之傷害罪行，業經
    檢察官提起公訴，並經鈞院以97年度易字第74號傷害案審理
    中；而原告被甲○○、丙○○共同毆打受傷，受有下列損害
    ：1.醫療費用：原告截至97年10月為止多次至金門醫院就診
    ，另到台北馬偕醫院檢查，扣除勞工保險給付後自付之醫藥
    費共1,320元，並支出金門至台北之來回機票費用3,360元；
    2.工作損失：原告於事發時在鴻源行擔任純粹運用體力之全
    職送貨員，每月薪資27,000元，另於每週一至週六晚上及週
    日全天在阡湖餐廳擔任需要搬運食材、端菜、洗碗盤之計時
    雜工，月薪18,000元，因本件傷害而手指骨折開刀，併因粉
    碎性骨折嚴重而將右側食手指切割，致6個月無法工作，共
    損失薪資收入27萬元；3.精神慰撫金：原告遭被告共同毆打
    ，受有右食指中端指骨骨折、右第3指及第4指近端指骨骨折
    、雙肘、雙肩、頭皮多處挫傷之傷害，經多月治療，目前已
    大致康復，但除於醫療、復健期間所受痛苦外，因右側食手
    指切割，致術後關節活動受限、疤痕縮攣（末端指關節）、
    手指僅能彎曲45度，且食、中指骨折後萎縮，不能自由活動
    及手指用力，已嚴重影響現年僅20餘歲之原告日常生活，此
    後漫長人生所受痛苦實難以言語，姑請求精神慰藉金60萬元
    ，以資慰藉。上述損害合計874,680元，爰依民法第184條、
    第185條、193條第1項、第195條第1項、第196條規定提起本
    訴。
  (二)丙○○受傷係自己跌倒造成，原告並無毆打甲○○或丙○○
    之行為，且就此被其2人告訴業經檢察官處分不起訴；而甲○○當時係拿木質拐杖毆打原告，打到枴杖斷掉，致原告因
    此受傷更為嚴重，其辯稱原告手指骨折非其造成，顯與事實
    不符，原告自不可能在醫院向其表示手指骨折不是被他打傷
    等語。又原告受傷後於97年4月22日拔除鋼釘，此後共休息
    半年無法工作，自不可能在事發後隔1到2個月即將機車抬到
    貨車上去，更無從於97年7月中旬在金門縣金城鎮○○路上
    送貨。
  (三)被告甲○○於97年3月6日警詢之供述，避重就輕，與事實不
    符；對被告甲○○97年10月8日向檢察官前所為供述，暨被
    告丙○○於97年3月6日、97年6月19日警詢之供述、97年10
    月8日向檢察官前所為供述，對楊漢威97年10月8日向檢察官
    所為供述，除其稱遭原告毆打外之其餘部分，均無意見；對
    乙○○於97年3月21日、97年6月10日、97年7月9日警詢之供
    述、97年10月8日向檢察官所為供述，楊漢威於97年3月6日
    警詢之供述、王至正於97年3月6日警詢之供述、97年10月8
    日向檢察官所為供述、溫梅英於97年3月6日警詢之供述、97
    年10月8日向檢察官所為供述、翁品洋於97年3月15日警詢之
    供述、甲○○於98年2月16日刑事準備程序之供述、於98年2
    月24日刑事審判程序之供述、丙○○於98年2月24日刑事審
    判程序之供述，暨甲○○提出之扣繳憑單均無意見。
  (四)原告係金門高級農工職業學校肄業，目前受僱於金門鷹架有
    限公司搭設鷹架，日薪1,700元，截至98年4月20日為止有存
    款40,000元，無其他財產；對被告甲○○、丙○○所述之學
    歷、職業、收入及財產狀況均無意見。
  (五)原告就本件損害賠償，僅曾收到甲○○之60,000元慰問紅包
    ，迄未與甲○○、丙○○達成和解。又原告受傷後係先到金
    門醫院急診、手術，於97年3月11日出院後，同年3月13日回
    診，再於當天搭機到台北，於同年3月18日在台北馬偕醫院
    照Ｘ光進行詳細檢查。
  (六)對甲○○提出之扣繳憑單，暨答覆鈞院函查之阡湖餐廳98年
    5月20日函、鴻源行98年6月4日鴻業字第001號函 (含所附扣
    繳憑單、勞工保險退保申請表)影本，與丁○○之證詞均無
    意見。
二、被告甲○○答辯如下，聲明請求駁回原告之訴及其假執行之
    聲請，並提出扣繳憑單1紙影本為證：
  (一)本件事發時，係原告跑出KTV夥同其朋友先出手打人，甲○○被原告打到後，始還手以所搶到之枴杖擊打原告之左手或
    右手3到5下，實情即非如原告於97年3月21日警詢、97年10
    月8日向檢察官所為陳述係出來後即遭被告及友人毆打；且
    原告在醫院曾表示其手指骨折不是被甲○○打傷的。
  (二)甲○○因原告受傷較重，曾至醫院探望，並委託叔父轉交6
    萬元紅包予原告之叔叔收執；雙方就和解事宜進行討論時，
    甲○○提議另外補償2個月薪水，原告卻先後要求賠償100多
    萬元或4個月薪水，其後因甲○○尚在服役，旋被起訴，而
    未再與原告聯絡，故未能達成和解。
  (三)甲○○聽朋友說他看到原告在事發後約1到2個月時，即動手
    將機車搬到貨車上去，是以原告主張其受傷後6個月不能工
    作，令人懷疑。又原告雖在阡湖餐廳兼職，但不可能天天去
    ，其薪資亦不可能如該餐廳出具之在職證明書所載金額那麼
    高。
  (四)對原告所提醫療費用收據、診斷證明書各3紙、電子機票收
    據、存摺各2紙、維修明細單、行車執照、修業證明書各1紙
    及鴻源行出具之在職證明書影本之真偽及其內容，暨函覆鈞
    院查詢之行政院衛生署金門醫院98年5月21日衛署金醫歷字
    第0980002389號函 (含附件說明)、阡湖餐廳98年5月20日答
    覆函、鴻源行98年6月4日鴻業字第001號函 (含所附扣繳憑
    單、勞工保險退保申請表)，與丁○○之證詞均無意見；對
    甲○○於97年7月9日警詢之陳述、丙○○於97年6月19日警
    詢中之供述、於97年10月8日向檢察官所為陳述、原告於97
    年6月10日、97年7月9日警詢之陳述、楊漢威於97年3月6日
    警詢之陳述、97年10月8日向檢察官所為陳述、王至正於97
    年3月6日警詢之陳述、97年10月8日向檢察官所為陳述、溫
    梅英於97年3月6日警詢之陳述、97年10月8日向檢察官所為
    陳述、翁品洋於97年3月15日警詢之陳述、甲○○於98年2月
    16日刑事準備程序之陳述、98年2月24日刑事審判程序之陳
    述、丙○○於98年2月24日刑事審判程序之陳述，亦無意見
    ；至於甲○○及丙○○97年3月6日之警詢內容，係因當時想
    與原告談和解，始為各該筆錄所載之供述，事實經過應如甲○○於98年4月28日言詞辯論時所述一般。
  (五)甲○○係金城國中畢業，目前在家族開設之天工貢糖廠擔任
    製糖師傅，每個月薪資18,000元，名下無財產；對原告所主
    張之學歷、職業、收入及財產狀況無意見。
三、被告丙○○答辯如下，聲明請求駁回原告之訴及其假執行之
    聲請：
  (一)丙○○於事發時係上前勸架，因被原告打到臉部，乃用手往
    其臉部還擊一拳，後來警察就來了；至於原告所述之警棍是
    用來打翁品洋的，後來已斷成兩截，根本無法用來擊打原告
    。
  (二)原告於事發後2、3個月即97年7月中旬被人看到已在金門縣
    金城鎮○○路上送貨，顯僅休息2個月，但卻要求賠償6個月
    薪資，並不合理，按其傷勢應祇3個月不能工作。
  (三)對原告所提診斷證明書、醫療費用收據各3紙、電子機票、
    在職證明書、存摺各2紙、修業證明、行車執照、維修明細
    單各1紙影本之真偽及其內容；暨函覆鈞院查詢之行政院衛
    生署金門醫院98年5月21日衛署金醫歷字第0980002389號函
    (含附件說明)、阡湖餐廳98年5月20日答覆函、鴻源行98年6
    月4日鴻業字第001號函 (含所附扣繳憑單、勞工保險退保申
    請表)，與丁○○之證詞均無意見；但原告所提阡湖餐廳出
    具之在職證明書上載月薪18,000元顯然過高。
  (四)對甲○○於97年3月6日警詢之陳述、97年10月8日向檢察官
    所為陳述、丙○○於97年3月6日、97年6月19日警詢之陳述
    、97年10月8日向檢察官所為陳述、乙○○於97年6月10日、
    97年7月9日警詢之陳述、97年10月8日向檢察官所為陳述、
    楊漢威於97年3月6日警詢之陳述、97年10月8日向檢察官所
    為陳述、王至正於97年3月6日警詢之陳述、97年10月8日向
    檢察官所為陳述、溫梅英於97年3月6日警詢之陳述、97年10
    月8日向檢察官所為陳述、甲○○於98年2月16日刑事準備程
    序之陳述、98年2月24日刑事審判程序之陳述、丙○○於98
    年2月24日刑事審判程序之陳述均無意見。
  (五)丙○○係金門高級農工職業學校肄業，目前失業，無固定收
    入，亦無財產。
四、被告雖否認賠償責任，惟查：
  (一)兩造依民事訴訟法第268條之1規定，於本件98年4月28日審
    理時協議簡化之不爭執事項如下：
    1.甲○○、丙○○於97年3月6日凌晨在百花樓KTV，其同行
      之友人與原告之朋友王至正等人發生口角衝突。
    2.甲○○於97年3月6日凌晨在百花樓KTV門口持王至正之拐
      杖毆打原告。
    3.丙○○於97年3月6日凌晨在百花樓KTV門口徒手毆打原告
      。
    4.原告因被甲○○、丙○○共同毆打而受有右手食指中端指
      骨骨折、右手第3指及第4指近端指骨骨折、雙肘、雙肩、
      頭皮多處挫傷之傷害。
    5.甲○○、丙○○共同傷害原告之犯行，業經檢察官提起公
      訴，並經本院以97年度易字第74號刑事判決判處有期徒刑
      2月，如易科罰金以新台幣1,000元折算1日確定。
    6.甲○○於97年3月6日凌晨在百花樓KTV門口踢踹、撞擊原
      告所有之牌照1969-QS號自用小客車，致該車右前門鈑金
      、烤漆受損。
    7.原告於97年3月6日凌晨在百花樓KTV門口遭甲○○、丙○○共同打傷後，截至97年10月為止多次至金門醫院及台北
      馬偕醫院就診、檢查，扣除勞工保險給付後所自付之醫療
      費用共1,320元。
    8.原告被打傷後，因到台北馬偕醫院檢查而支出金門至台北
      之來回機票費用3,360元。
    9.原告於事發時在鴻源行擔任全職員工，每月薪資27,000元
      ，另於阡湖餐廳擔任計時工讀，月薪為18,000元。
    10.原告被甲○○、丙○○共同打傷後，因右手食指切割，
      手術後關節活動受限、疤痕攣縮（末端指關節）、手指
      活動僅能彎曲45度，導致原告食指萎縮，不能自由活動及
      手指用力。
    11.甲○○、丙○○有對原告提出傷害告訴，業經檢察官以
      97年調偵字第35號不起訴處分書處分不起訴確定。
  (二)甲○○辯稱原告在醫院曾表示其手指骨折不是伊打傷云云，
    為原告否認，復自承：「（你於97年3月6日凌晨在百花樓
    KTV門口，有拿1支拐杖毆打原告？毆打之部位是哪裡？共打
    幾下？）對，有毆打，我是面對他攻擊，但是我不記得到底
    是打到他左手或右手，我在醫院的時候原告跟我說他是用左
    手格擋，我打3到5下。（你是被乙○○打完後，用你搶到的
    枴杖去打乙○○？你是在他後面或前面毆打他哪個部位？）
    對，我是在他正面攻擊他上半身。（你用枴杖打乙○○時，
    乙○○是用手格擋嗎？）有，他有用手擋，但是不知道是用
    1隻手或2隻手擋。」 (97年4月28日言詞辯論筆錄)，可見甲○○於事發時確曾以木質枴杖擊打原告舉起格擋之手掌數下
    ，即可能對原告之手指造成嚴重傷害；對照甲○○稱：「（
    提示原告所提診斷證明書2紙，原告主張其於97年3月6日凌
    晨在百花樓KTV門口，受有右手食指中端指骨骨折、右手第3
    指及第4指近端指骨骨折、雙肘、雙肩、頭皮多處挫傷之傷
    害，是被甲○○持他人之拐杖，暨遭丙○○徒手共同毆打造
    成，你們有何意見？）沒意見」、「（原告主張他所受右食
    指中端指骨骨折、右第3指及第4指近端指骨骨折、雙肘、雙
    肩、頭皮多處挫傷之傷害，是因案發時被甲○○、丙○○共
    同毆打造成，你們有何意見？）沒有意見」 (本院卷第53、
    91頁)，足證原告之右食指中端指骨骨折、右第3指及第4指
    近端指骨骨折之成因，應包括甲○○持枴杖毆擊之行為在內
    ；甲○○反此所辯，即不值採。
  (三)原告所提其真正為被告不爭執之2紙診斷證明書分別記載：
    「病名：右側食手指切傷術後關節活動受限，疤痕孿縮 (末
    端指關節)。醫囑：證明，手指活動角度範圍能彎曲45度，
    部分受限」、「病名：1.右食指中端指骨骨折2.右第3、第4
    指近端指骨骨折………」 (98年度附民字第1號卷第4、5 頁
    )；而原告之右手於握拳時，其食指無法緊密彎曲，於個別
    伸曲時，其食指之末端指節無法完全彎曲或伸直，經丈量其
    兩手之食指長度，長約8.5公分之右手食指較長約8.9公分之
    左手食指為短等情，業經本院於審理時當庭勘驗、記明筆錄
    在卷 (見本院卷第93頁及證物袋內附勘驗過程錄影光碟)；
    參照甲○○稱：「（提示診斷證明書兩紙（原證一、二），
    原告主張他被甲○○、丙○○共同毆打後，就骨折之右手食
    指、第3、4指開刀，並切割右手食指，在手術後關節活動受
    限、疤痕攣縮（末端指關節）、手指活動角度範圍僅能彎曲
    45度，導致原告食指萎縮，不能自由活動及手指用力，你有
    何意見？）沒意見」 (本院卷第53頁)，丙○○亦稱：「（
    提示診斷證明書兩紙（原證一、二），原告主張他被甲○○
    、丙○○共同毆打後，就骨折之右手食指第3、4指開刀，並
    切割右手食指，在手術後關節活動受限、疤痕攣縮（末端指
    關節）、手指活動角度範圍僅能彎曲45度，導致原告右手食
    指萎縮，不能自由活動及手指用力，你有何意見？）沒意見
    」 (本院卷第58頁)，足認原告主張其右手食指骨折開刀癒
    後仍有關節活動受限 (手指僅能彎曲45度)、末端指關節疤
    痕攣縮之後遺症屬實。
  (四)本件衝突係因甲○○、丙○○之同行友人翟星翰喝醉酒於97
    年3月6日凌晨躺在百花樓KTV包廂內，耽誤原告及其友人王
    至正等人接續使用該包廂之便利，遭王至正罵稱不認識的不
    要進我們的包廂等語，趕出包廂後，甲○○走到門口，朝門
    口停放之一輛白色轎車踹一腳，接獲通報之王至正偕其友人
    衝出來質問是誰踹他的車，其後雙方即動手打起來等情，為
    甲○○、丙○○所自承 (本院卷第89頁)；參酌甲○○稱：
    「（你們一共多少人毆打他，共同傷害乙○○？）應該說是
    互毆，在場我們這一群人，就有我和丙○○及楊漢威三個人
    ，而我有打乙○○，丙○○和楊漢威我不清楚他們有否打到
    他」、「（你們兩人當時是和自己這邊的一群朋友，跟原告
    他們這邊的一群朋友打群架或是個別打架？）一開始是打群
    架，後來有散開。………。（你打原告時，有看見原告被你
    們這邊包括丙○○在內的一群朋友打，或是你知道原告已被
    你們這邊的朋友毆打或將要被你的朋友毆打？）我打原告時
    我們這群人已經打起來了」（警卷第5頁、本院卷第89、90
    頁），丙○○亦稱：「（你們一共多少人毆打他，共同傷害
    乙○○？）在場我們那一群人，就有我和甲○○及楊漢威三
    個人，而只有我跟甲○○2人有打乙○○」、「（你打原告
    時，有看見原告被你們這邊包括甲○○在內的一群朋友打，
    或是你知道原告已被你們這邊的朋友毆打或將要被你的朋友
    毆打？）我勸架的時候，雙方各一群人已經開始打起來了，
    在此之前，王至正已經先打甲○○」（警卷第12頁、本院卷
    第90、91頁），可見被告甲○○、丙○○係因上述衝突，於
    密接之時間內，同在百花樓KTV門口聯手毆打包括原告在內
    之敵對方，自有將其同夥友人之群毆行為視為自己行為一部
    或補充之意思聯絡甚明。
  (五)民事上之共同侵權行為，並不以非法侵害他人權利之各行為
    人具有意思聯絡為必要；苟各行為人之故意或過失行為，均
    為其所生損害之共同原因，即所謂「行為關連共同」，亦足
    以成立共同侵權行為，依民法第185條第1項前段規定，各行
    為人對於被害人所受之全部損害，均應負連帶賠償責任，即
    與刑事上共同正犯之構成要件不完全相同 (司法院66年6月1
    日（66）院臺(三)字第0578號令例變字第1號變更判例會議理
    由、最高法院67年台上字第1737號判例意旨參照)。茲甲○○、丙○○，經本院訊問：「原告主張其於97年3月6日凌晨
    在百花樓KTV門口，受有右手食指中端指骨骨折、右手第3指
    及第4指近端指骨骨折、雙肘、雙肩、頭皮多處挫傷之傷害
    ，是被甲○○持他人之拐杖，暨遭丙○○徒手共同毆打造成
    ，你們有何意見？」，或於為此訊問時一併提示2紙診斷證
    明書，既均稱沒意見 (本院卷第53、57、91頁)，對本院於
    協議簡化爭點時所整理之「4.原告因受甲○○、丙○○共同
    毆打而受有右手食指中端指骨骨折、右手第3指及第4指近端
    指骨骨折、雙肘、雙肩、頭皮多處挫傷之傷害」，亦均未爭
    執 (本院卷第47、48頁)，可見原告所受前述傷害，係甲○○、丙○○接續毆打造成，是以縱認渠倆當場並無意思聯絡
    ，仍應對原告因此所受之全部傷害結果負責。
  (六)丙○○於案發當天到金門醫院急診時，其左臉頰擦傷、額頭
    左側泛紅，固有急診病歷1件可稽 (調偵卷第37頁)；然該病
    歷祇是受傷後之診斷紀錄，並不能證明其原因係如何造成；
    且原告始終否認出手毆打丙○○臉部 (本院卷第61、62、64
    、69、87頁)；案發時在場之甲○○、楊漢威、王至正、溫
    梅英於前案警詢、偵查中，暨翁品洋於前案警詢時均亦未陳
    述其見到原告毆打翁品洋；復無其他佐證存卷，即不能證明
    丙○○臉部係被原告打傷；參照被告丙○○於警詢時供稱：
    「（你身上的傷是被誰毆打成傷的？）我不清楚現場太亂了
    ，我臉上的傷是因為警方到現場將我壓制在地板上所造成的
    。……。因警方到現場將我壓制在地板上，……。（你是否
    對出手打你的人提出傷害告訴？）我不知道被何人所打，所
    以我不提出傷害告訴」、「翁品洋也上來打我，他打我臉部
    」（警卷第9、14頁）；楊漢威亦稱：「我看到我朋友甲○○被該店經理王至正打巴掌，……，（為何會發生打架情事
    ？）因為我朋友甲○○被該店經理王至正打巴掌」（警卷第
    36頁），益證前揭傷害應係王至正造成，即與原告無涉。
  (七)正當防衛須對於現在不法之侵害始得為之，若侵害業已過去
    ，即無正當防衛可言。本件被告甲○○辯稱伊以拐杖擊打前
    先被原告打到云云，暨丙○○辯稱其動用手打原告之前已先
    被原告打到臉部云云，均為原告否認 (本院卷第61、62、64
    、69、87頁)；而甲○○既稱：「（你是被乙○○打完後，
    用你搶到的枴杖去打乙○○？你是在他後面或前面毆打他哪
    個部位？）對，我是在他正面攻擊他上半身。……。我一開
    始是去勸架，然後乙○○他徒手打我的臉，他打完後我就徒
    手打他的臉，我當時是拿警棍打翁品洋，後來打到斷成兩截
    ，斷了以後就沒有辦法拿來打原告」 (本院卷第52、56頁)
    ，丙○○亦稱：「我有打他，我是用手打他，打他的臉，是
    從正面打，打他一拳，我當時是勸架，他打到我，他打完以
    後，我就還他一拳，……。（你是被原告用拳頭打你以後，
    然後你才出手打原告頭部等處？）對。我總共打他一拳，剛
    開始的時候是王至正拿著拐杖出來，後來他的拐杖被搶下，
    我上去勸架，被打到一拳，然後我就出拳打原告」 (本院卷
    第46、57頁)，可見原告縱有先行出手，甲○○及丙○○分
    別以拐杖、拳頭還擊，已均在其被原告打到之後，顯難構成
    正當防衛，即無從阻卻違法。
五、按因故意或過失，不法侵害他人之權利者，負損害賠償責任
    ；數人共同不法侵害他人之權利者，連帶負損害賠償責任；
    不法侵害他人之身體或健康者，對於被害人因此喪失或減少
    勞動能力或增加生活上之需要時，應負損害賠償責任；不法
    侵害他人之身體、健康者，被害人雖非財產上之損害，亦得
    請求賠償相當之金額；損害賠償，除法律另有規定或契約另
    有訂定外，應以填補債權人所受損害及所失利益為限；依通
    常情形，或依已定之計劃、設備或其他特別情事，可得預期
    之利益，視為所失利益，民法第184條第1項、第185條第1項
    、第193條、第195條第1項、第216 條分別定有明文。本件
    被告甲○○、丙○○聯手毆打原告致其身體受傷，核屬故意
    共同侵權行為，受傷之原告自得依前揭規定請求甲○○、丙○○連帶賠償其因此增加生活需要所支出之醫藥費、交通費
    用、停業所失利益及精神慰撫金等損害。惟其各項請求金額
    究以若干為適當，爰分別審酌如下：
  (一)醫療費用：原告主張其因本件傷害至金門醫院及台北馬偕醫
    院就診、檢查，所支出之醫療費用，扣除勞工保險給付後共
    1,320元等情，有其提出被告不爭執其真正之診斷證明書2紙
    及醫療費用單據3紙影本可憑；且前開費用單據上載之診察
    費、藥費、藥事服務、注射費、手術費、衛材費、掛號費、
    藥品費、X光檢查費均為治療原告手指骨折、雙肘、雙肩、
    頭皮挫傷所需，金門醫院醫療費用收據所載之證明費則係申
    請開列診斷證明書所應花費之代價，自均為醫療所必要（最
    高法院86年度台上字第2294號判決、91年5月7日91年度第3
    次民事庭會議意旨參照），即得請求被告如數賠償。
  (二)交通費用：原告主張其於97年3月13日搭機到台北，於同年
    月18日到馬偕醫院就診檢查，共支出來回機票費用3,360元
    等情，業據提出被告不爭執其真正之馬偕紀念醫院醫療單據
    1紙及電子機票收據2紙影本為證；而金門地區之醫療水準與
    台灣本島有相當差距，乃公眾週知之事實，為能接受完善之
    醫療或查明有無後遺症，被害人當然有選擇就醫處所之權利
    ，是以原告赴台檢查所支出之上述交通費，即為治癒其傷勢
    所增加之生活上需要，自應准許。
  (三)停業損害：
    1.原告所提金門醫院診斷證明書已載明：「醫囑：乙○○，
      右手多指骨折，於97.3.6接受骨折固定手術，需半年之復
      原、修養及復健治療」 (本院卷第39頁)；且原告被甲○○、丙○○共同打傷後，其右手既因食指中端指骨骨折、
      右第3指及第4指近端指骨骨折，經手術切割後其右側食指
      尚有末端指關節疤痕縮攣、手指僅能彎曲45度之症狀，衡
      情當不可能有甲○○所辯於事隔1到2個月左右，即能動手
      將機車扛到貨車上，或如丙○○所辯於事發後之97年7 月
      中旬即在金門縣金城鎮○○路上送貨之情形；對照阡湖餐
      廳98年5月20日之回覆函記載：「97年3月6日乙○○受傷
      ，休息3個多月，於手指拆線後曾來工作 (7月11、12日)2
      天，但因手指疼痛無法用力，所以工作兩天後又繼續請假
      ，一直到8月1日正式向本餐廳辭職，辭職後即未來上班」
      ，鴻源行98年6月4日鴻業字第001號函及其檢附之勞工保
      險退保申請表分別記載：「乙○○先生於97年3月6日凌晨
      被人毆打受傷住院治療，並於住院期間向本行表示：因手
      傷無法工作，即日起請辭工作，本行據以辦理離職」、「
      被保險人：乙○○Ｚ000000000。……。退保原因：離職，
      97年3月14日。……。投保單位名稱：鴻源行」益明；何
      況甲○○、丙○○就為原告否認之上述辯解，迄未舉證以
      實其說；參酌甲○○稱：「（提示診斷證明書（原證一、
      二、七）共3紙，原告主張其因本件傷害而右手食指中端
      指骨骨折、右手第3指及第4指近端指骨骨折而開刀，併切
      割其右手食指，導致6個月無法工作，你有何意見？）沒
      意見」 (本院卷第53頁)，丙○○亦稱：「（提示診斷證
      明書3紙（原證一、二、七），原告主張其因本件傷害而
      右手食指中端指骨骨折、右手第3指及第4指近端指骨骨折
      而開刀，併切割其右手食指，導致6個月無法工作，你有
      何意見？）沒意見」 (本院卷第58頁)，足證原告主張其
      受傷後6個月無法工作，應屬可信。
    2.原告主張其於事發前原在鴻源行擔任純粹運用體力之全職
      送貨員，每月薪資27,000元等情，業據提出被告不爭執其
      真正之鴻源行出具在職證明書影本為憑；而該紙證明書內
      載：「本公司確實聘僱乙○○為全職員工，工作時段為週
      一至週六早上八點至下午六點，月薪新台幣貳萬柒仟元正
      」，亦經鴻源行之負責人丁○○到庭證稱屬實 (本院卷第
      113頁)，並以98年6月4日鴻業字第001號函檢附略載扣繳
      單位均為鴻源行之乙○○96年5至12月薪資所得199,700元
      、97年1至3月薪資所得66,000元之兩紙扣繳單影本供參；
      對照甲○○稱：「（提示原告所提在職證明書2紙，對其
      真偽及內容有何意見？）對於鴻源行這張沒有意見，……
      。（提示鴻源行出具之在職證明書，原告主張其於事發時
      在鴻源行擔任全職員工，每月薪資27,000元，你有何意見
      ？）沒意見」 (本院卷第54、55頁)，丙○○稱：「（提
      示原告所提在職證明書2紙，對其真偽及內容有何意見？
      ）對真偽沒有意見，對內容沒有意見。（提示鴻源行出具
      之在職證明書，原告主張其於事發時在鴻源行擔任全職員
      工，每月薪資27,000元，你有何意見？）沒意見」 (本院
      卷第59頁)，自堪信為真實。
    3.原告主張其於案發時另於每週一至週六晚上及週日全天在
      阡湖餐廳擔任需要搬運食材、端菜、洗碗盤之計時雜工，
      月薪為18,000元等情，業據提出其形式之真正及其內容所
      載職務、薪資數額，暨每週工作之日數、時間，已經立據
      人阡湖餐廳即邵世觀於98年5月20日來函說明均屬真正之
      在職證明書為證；而該函所載之平日晚上6點30分至10點
      及例假日全天之工作時段，與鴻源行出具之在職證明書所
      載每週一至週六早上8點到下午6點之送貨時間並無衝突；
      且以阡湖餐廳98年5月20日來函所載工作時間每週一至週
      六晚上3.5小時及週日8小時，扣除每月休假4天，計算每
      月工作總時數約109小時 ([4例假日×8小時]+[(30天-4例
      假日-4休假日)×3.5小時]=109小時)，按其月薪18,000元
      折算每小時之工資約165.13元 (18,000÷109)，僅略高於
      一般工讀時薪，即難認有何不實。被告徒以該餐廳係原告
      之叔叔開設或不可能天天去云云，空言指摘上述在職證明
      書所載之工作時段及薪資額不實，即不可採。
    4.原告受傷後6個月不能工作，乃遭被告聯手毆打所致，其
      於此傷勢回復期間所減少之薪資收入，即與被告之共同侵
      權行為有相當因果關係，且係按其被害時原有之僱傭關係
      可得預期收入之減少，被告按民法第216條第1項規定，自
      應填補原告因此所失之利益；而原告於事發時原在鴻源行
      擔任全職送貨員，另於平日晚上及週日全天在阡湖餐廳兼
      職擔任搬運食材、端菜、洗碗盤之計時雜工，核此兩項均
      係不需專業知識、特別技能或社會經驗，僅具一般健康程
      度之軀體即可從事之勞動工作，則於認定原告不能工作6
      個月期間所減少之薪資收入，自得以其在各該商號每月
      27,000元及18,000元薪資之全額為核算標準。
   (四)精神慰撫金：原告因遭甲○○、丙○○聯手毆打致右手多
     指骨折及肩、肘、頭皮多處挫傷，於回復期間肉體疼痛，
     且其右手食指手術後仍有關節活動範圍受限、末端指關節
     疤痕攣縮之後遺症，勢必造成其日後生活、工作上之不便
     ，其因此受有精神上之痛苦應無可疑；而原告係金門高級
     農工職業學校肄業，目前受僱搭設鷹架，日薪1,700元，截
     至98年4月20日為止有存款40,000元，無其他財產；甲○○
     係金城國中畢業，目前在天工貢糖廠擔任製糖師傅，每個
     月薪資18,000元，名下無財產；丙○○係金門高級農工職
     業學校肄業，目前失業，無固定收入，亦無財產等情，各
     係兩造所為、互不爭執之主張，其中甲○○之職業、收入
     並有扣繳憑單影本可佐。本院審酌兩造之身分、社會地位
     、智識水準、經濟能力及原告所受傷害之痛苦程度等一切
     情狀，認原告請求賠償精神慰撫金600,000元，顯屬過高，
     應予核減為120,000元為適當。
六、民法第217條第1項所謂被害人與有過失，須被害人之行為助
    成損害之發生或擴大，為其結果發生為之共同原因，且其行
    為與結果間有相當因果關係者，始足當之（最高法院95 年
    度台上字第1932號、95年度台上字第2463號）；而互毆乃雙
    方互為侵權行為，與雙方之行為係損害發生之共同原因者有
    別，自無前述原則之適用（最高法院68年台上字第967號判
    例、70年度台上字第2905號判決意旨參照）。茲原告之身體
    受傷，乃遭甲○○、丙○○共同毆打造成，已如前述；而在
    雙方對立之過程中，如有一方能適度克制，情勢應不致於升
    高為群體衝突，是以原告是否先動手，即非其身體受被告打
    傷之共同原因；遑論原告並未攻擊丙○○；其與甲○○若曾
    相互觸及，亦係雙方互為侵權之對毆行為，揆諸前述說明，
    自難謂原告就其身體所受傷害與有過失，即無從折減甲○○
    、丙○○對應負之損害賠償責任。
七、綜上所述，原告原得請求被告連帶賠償之損害為醫療費用1,
    320元、交通費用3,360元、不能工作期間減少之收入270,00
    0元及精神慰撫金120,000元；而原告自承已收到甲○○託人
    轉交之60,000元 (本院卷第68頁)，乃連帶債務人中一人為
    清償而消滅部分債務之絕對效力行為，按民法第274條第1項
    規定，他債務人應同免責任，即應自上述請求金額中扣除，
    計為334,680元（1,320＋3,360＋270,000＋120,000－60,00
    0＝334,680）。從而原告依侵權行為之法律關係請求被告連
    帶給付334,680元及自起訴狀繕本送達被告翌日即98年2月25
    日起至清償日止按年利率5%計算之利息，洵屬正當，應予准
    許；其逾此部分之請求，則屬無據，應予駁回。
八、前揭請求應予准許部分，原告陳明願供擔保請准宣告假執行
    ，核無不合，爰酌定相當之擔保金額併宣告之；至於不應准
    許部分，原告假執行之聲請因其敗訴已失所附麗，應併駁回
    。
據上論結，原告之訴為一部有理由、一部無理由，應依民事訴訟
法第79條、第85條第2項、第390條第2項，判決如主文。
中    華    民    國    98    年    6     月    30    日
                  民事第一庭    法  官  周建興
以上正本係照原本作成。
如對本判決上訴，須於判決送達後20日內向本院提出上訴狀
中    華    民    國    97    年    6     月    30    日
                                書記官  龔月雲


司法院資訊處製作；財團法人民間司法改革基金會備份。
